【裁判字號】    95,易,945
【裁判日期】    950928
【裁判案由】    詐欺
【裁判全文】
臺灣板橋地方法院刑事判決               95年度易字第945號
公  訴  人  臺灣高雄地方法院檢察署檢察官
被      告  乙○○
                    樓
上列被告因詐欺案件，經檢察官聲請以簡易判決處刑（臺灣高雄
地方法院檢察署94年度偵字第28424 號），由臺灣高雄地方法院
改以通常程序審理後，另為管轄錯誤之判決（95年度易字第606
號）而移送本院審理，本院判決如下：
    主  文
乙○○幫助意圖為自己不法之所有，以詐術使人將本人之物交付
，處有期徒刑肆月，如易科罰金，以銀元參佰元折算壹日。
    事  實
一、乙○○明知詐欺集團蒐購金融機構帳戶之存摺及金融卡，係
    基於詐欺取財之犯意，欲將詐欺所得款項匯入該帳戶，以避
    免遭警查獲，其若將金融機構帳戶之存摺及金融卡交付與他
    人使用，可能幫助不詳之人從事詐欺行為，作為取得財物或
    財產上之利益之管道，竟仍基於縱該人將其帳戶用以從事詐
    欺行為，亦不違反其本意之幫助犯意，於民國九十四年七月
    十一日以後之某不詳時、地，將其在中華郵政股份有限公司
    （下稱中華郵政公司）竹南郵局開立之第00000000000000號
    之存褶、金融卡，交付不詳之詐欺集團使用。該詐欺集團即
    以上揭帳戶與金融卡作為詐欺犯罪工具，於同年八月一日，
    以電話向甲○○偽稱甲○○之信用卡遭人盜刷，並請甲○○
    撥打電話給某自稱「松山分局陳志龍警官」及「金融防治中
    心張偉銘專員」之詐騙集團成員，致使甲○○陷於錯誤，於
    同日即前往中國信託銀行彰化分行申辦電話預約轉帳，並隨
    即轉出匯款新台幣（下同）四十萬至乙○○上開中華郵政公
    司帳戶內，並旋即於同日遭詐欺集團成員，以金融卡提領之
    方式領走十萬元，嗣經甲○○發現有異報警處理，始將其餘
    三十萬元凍結並循線查獲上情。
二、案經高雄市政府警察局新興分局移送臺灣高地方法院檢察署
    檢察官偵查後聲請簡易判決處刑，經臺灣高雄地方法院判決
    管轄錯誤而移送本院審理。
    理  由
一、訊據被告乙○○矢口否認涉有上揭犯行，辯稱：伊所有上開
    存摺、金融卡是在九十四年八月初需使用時才發現遺失，遺
    失地點不清楚，遺失前最後一次使用是同年七月十一日去辦
    語音查詢系統，順便提出二百元，因為伊很少用這個帳戶，
    密碼一直記不住，所以當日又將密碼改成123456，後來因為
    帳戶內沒有錢，又要開學了，心想回校再辦理即可，所以沒
    有立即報警或掛失，伊並未提供帳戶予詐騙集團云云。經查
    ：
（一）被害人甲○○遭人電話詐騙匯款四十萬元至被告上開帳戶
      後，旋即遭人以金融卡提領十萬元一節，業據甲○○指訴
      綦詳，並有中華郵政存款帳戶客戶基本資料、客戶歷史交
      易清單、竹南郵局函覆之交易往來明細表各一件在卷可稽
      ，核先敘明。
（二）被告自承遺失前最後一次使用帳戶是在九十四年七月十一
      日提出二百元，而依客戶歷史交易清單所示，被告提出二
      百元後，帳戶餘額僅剩二元，旋該帳戶之存摺、金融卡即
      告遺失，未免過於巧合。況上開帳戶自九十三年六月十四
      日開戶以來，亦有多筆卡片提款之紀錄，足見其原先設定
      之提款密碼使用情形並無異常不便之處，惟被告卻於同日
      自帳戶提出二百元後，旋即變更密碼，並於變更後未使用
      前，適巧帳戶存摺、金融卡即告遺失，實有違常情。
（三）又被告既於最後一次提款後已變更密碼，衡情自無第三人
      可以輕易知悉該密碼為何，如非被告交付存摺及金融卡予
      他人並告知提款密碼，該詐騙集團成員如何能取得被告變
      更後之密碼？又詐騙集團常以蒐購而來之人頭帳戶遂行詐
      財工具，以便在騙得被害人匯款後，能輕易使用金融卡提
      取被害人所匯之款項。如依被告所辯該帳戶係遺失而非伊
      交付詐騙集團成員，則詐騙集團使用被告之帳戶作為詐財
      匯款之工具時，將時時處於該帳戶被申報掛失止付之風險
      中，隨時有可能因被害人發現帳戶存摺、金融卡遺失而掛
      失止付，使詐騙集團無法順利提取被害人所匯之款項。是
      以殊難想像詐騙集團會輕率使用此種他人遺失或失竊之帳
      戶作為詐財匯款之工具。類此情形，實與常理有違。是被
      告僅空言辯稱該帳戶遺失云云，尚難遽予採信。
（四）再參以在金融機構開立之帳戶存摺、金融卡，俱屬個人重
      要之金融理財工具。帳戶之交易往來使用情形，對於個人
      債信之建立極為重要。甚且人頭帳戶遭詐騙集團使用於詐
      財工具之事，層出不窮，亦廣經各司法機關、金融機構透
      過媒體一再宣導。而被告竟自承於發現存摺、金融卡遺失
      後，未能即時報警處理或向金融機構辦理掛失，僅以該帳
      戶內無餘額云云即放任不理，顯違常情，堪認上開帳戶是
      提供給詐騙集團使用甚明。
（五）綜上所述，被告所辯顯係卸責之詞，委無足採，從而其有
      幫助他人詐欺取財罪之犯行，事證明確，自應依法論科。
二、按被告行為後，刑法施行法增訂第一條之一：「中華民國九
    十四年一月七日刑法修正施行後，刑法分則編所定罰金之貨
    幣單位為新臺幣。九十四年一月七日刑法修正時，刑法分則
    編未修正之條文定有罰金者，自九十四年一月七日刑法修正
    施行後，就其所定數額提高為三十倍。但七十二年六月二十
    六日至九十四年一月七日新增或修正之條文，就其所定數額
    提高為三倍。」並於九十五年七月一日施行。另刑法第三十
    三條第五款修正為：「主刑之種類如下：五、罰金：新臺幣
    一千元以上，以百元計算之」。從而，刑法分則編各罪所定
    罰金刑之最高數額，於上開規定修正後並無不同，惟修正後
    刑法第三十三條第五款所定罰金刑最低數額，較之修正前提
    高，依刑法第二條第一項前段規定，自以適用修正前刑法第
    三十三條第五款規定有利於被告。次按被告基於幫助之犯意
    ，提供郵局帳戶交予詐騙集團，由該詐騙集團中姓名年籍不
    詳之成年人對被害人施以前揭詐術，致被害人陷於錯誤，因
    而匯款至被告所提供其所有之上開帳戶，是被告所為係參與
    詐欺罪構成要件以外之行為，應認其所為係幫助犯而非正犯
    行為。惟幫助犯部分，雖有文字修正，然於本件並不生明顯
    之有利或不利之問題，自應併適用修正前刑法幫助犯之規定
    處斷。核被告所為，係犯刑法第三十條第一項、第三百三十
    九條第一項之幫助詐欺取財罪。另被告以幫助之意思，為詐
    欺取財罪構成要件以外之行為，幫助他人犯上開詐欺之罪，
    爰依刑法第三十條第二項之規定，按正犯之刑減輕之。爰審
    酌被告貿然提供帳戶給他人使用，所為已危害社會正常交易
    安全，增加被害人尋求救濟之困難，並使犯罪之追查趨於複
    雜，造成告訴人之損失甚鉅，兼衡其素行、犯罪之動機、目
    的、手段及犯後仍否認犯行之態度等一切情狀，量處如主文
    所示之刑。另被告行為後，刑法第四十一條第一項前段關於
    易科罰金之折算標準，亦經修正，依修正後易科罰金之折算
    標準，係以新臺幣一千元、二千元或三千元折算一日，而依
    修正前易科罰金之折算標準，則依罰金罰鍰提高標準條例第
    二條前段（現已刪除）規定，就其原定數額提高為一百倍折
    算一日，即應以銀元三百元即新臺幣九百元折算為一日。自
    仍以修正前之規定，較有利於行為人，則應依刑法第二條第
    一項前段，適用修正前刑法第四十一條第一項前段規定，諭
    知易科罰金之折算標準。
三、臺灣板橋地方法院檢察署九十五年度偵字第一○九四二號移
    送併辦意旨略以：被告於不詳時地提供上開在中華郵政股份
    有限公司（下稱中華郵政公司）竹南郵局開立之第00000000
    000000號之存褶、金融卡，予不詳之詐欺集團使用，該詐欺
    集團成員於九十四年八月二日十時許，以撥打電話之方式，
    向陳文雯謊稱持有之信用卡遭人盜刷，而要求陳文雯前往銀
    行辦理填具「電子銀行服務申請書及約定書」，致陳文雯陷
    於錯誤，於同日十五時三十分前往臺灣銀行天母分行辦理，
    並將其所有之臺灣銀行帳戶000000000000號之密碼告知詐騙
    集團成員，該成員即將陳文雯前開臺灣銀行帳戶內之二百萬
    元轉匯入乙○○上開帳戶，乙○○即以此方式幫助該詐騙集
    團成員向他人詐取財物云云。惟查：被害人陳文雯遭詐騙集
    團成員詐騙之二百萬元，各一百萬元分別匯入之帳號為臺北
    市○○區○○路四段三三七號「三張梨郵局」，帳號000-00
    00000000 0000 號；以及臺北縣中和市○○路一四七號「秀
    山郵局」，帳號000-00000000000000號，並未匯入被告乙○
    ○上開竹南郵局00000000000000號帳戶內，業據陳文雯於偵
    查中供述在卷。且上開被害人陳文雯匯款之帳戶，經查開戶
    之人均非本件被告乙○○，有本院函查獲覆之帳戶基本資料
    二件可資佐證。再參以被告上開竹南郵局00000000000000號
    帳戶之歷史交易清單上，亦無九十四年八月二日匯入任何金
    額之紀錄。是此部分檢察官併辦意旨認被害人陳文雯遭詐騙
    之二百萬元匯入被告上開竹南郵局00000000000000號帳戶內
    一節，容有所誤，既不能證明被告犯罪，自與起訴部分犯行
    無實質上一罪或裁判上一罪之關係可言，自應退回檢察官另
    行偵結，以符法制，附此敘明。
據上論斷，應依刑事訴訟法第299 條第1 項前段，刑法第2 條第
1 項前段、修正前第30條、第339 條第1 項、修正前第41條第1
項前段，罰金罰鍰提高標準條例第1 條前段、修正前第2 條，判
決如主文。
本案經檢察官張瑞娟到庭執行職務。
中    華    民    國    95    年    9     月    28    日
                  刑事第七庭  審判長法  官  胡堅勤
                                    法  官  王瑜玲
                                    法  官  李君豪
以上正本證明與原本無異。
如不服本判決，得自收受送達後 10 日內向本院提出上訴狀，上
訴於臺灣高等法院（須附繕本）。
                                    書記官  蕭汝芳
中    華    民    國    95    年    9     月    29    日
附錄本案論罪科刑法條全文：
中華民國刑法第339條：
意圖為自己或第三人不法之所有，以詐術使人將本人或第三人之
物交付者，處5年以下有期徒刑、拘役或科或併科1千元以下罰金
。
以前項方法得財產上不法之利益或使第三人得之者，亦同。
前二項之未遂犯罰之。


司法院資訊處製作；財團法人民間司法改革基金會備份。
